---
title: "Impfquote"
author: "Patrick Meier"
date: "5. November 2021"
output:
  html_document:
    number_sections: false
    code_folding: hide
    toc: true
    toc_depth: 3
    toc_float:
      collapsed: true
      smooth_scroll: true
    theme: simplex
---
```{r setup, include=FALSE}
knitr::opts_chunk$set(echo = TRUE, warning = FALSE, message = FALSE, results = "markup")
# knitr::knit(..., encoding = getOption("encoding")) 
```


```{r}
library(tidyverse)
library(readxl)
```

```{r, include = FALSE}
WORKING_DIR<- "H:/Meine Ablage/Datenteam/Projekte/202108_Impfkarte"
setwd(WORKING_DIR)
getwd()
```



# Data

## Gemeindeportraits
Wir verwenden:  
* Einwohner  
* Gemeindefläche  
* Anteil Siedlungsfläche  
* SVP-Wähleranteil  
* Anteil Bauern  
* Ausländeranteil  
* Anteil U-18  
* anteil Ü-65  

https://www.bfs.admin.ch/bfs/de/home/statistiken/regionalstatistik/regionale-portraets-kennzahlen/gemeinden.assetdetail.15864450.html  
* Einwohner_dichte     --> Einwohner pro Siedlungsfläche  
* Einwohner_dichte_abs --> Einwohner pro Gemeindefläche (wird nicht benutzt)  
```{r}
# Spaltennamen und Schweiz-Werte
gem_headers <- read_xlsx("Data_input/Gemeindeportraits_2021.xlsx", skip = 4, n_max = 1)

lkp_gem_port <- read_xlsx("Data_input/Gemeindeportraits_2021.xlsx", skip = 9, n_max = 2172, 
                        col_names = colnames(gem_headers))
# Achtung, exakte Zeilenanzahl eingeben!
# Erzeugt NAs bei SVP-Wähleranteil, dort wo keine SVP Stimmen 
lkp_gem_port <- lkp_gem_port %>%
  select(c("Gemeindecode" , "Gemeindename", "Einwohner", "0-19 Jahre", "20-64 Jahre", "65 Jahre und mehr",
           "Gesamtfläche in km² 1)", "Siedlungsfläche in %", "SVP", "Ausländer in %",
           "Beschäftigte total", "im 1. Sektor...24")) %>% 
  rename(c("BFS_code" = "Gemeindecode", "municipality" = "Gemeindename", "F_gesamt_km2" = "Gesamtfläche in km² 1)",
           "F_Siedlung_proc" = "Siedlungsfläche in %", "Anteil_SVP" = "SVP",
           "XU_19" = "0-19 Jahre", "X20_64" = "20-64 Jahre", "XÜ_65" = "65 Jahre und mehr",
           "Anteil_Ausländer" = "Ausländer in %")) %>% 
  mutate(Einwohner_dichte = Einwohner / (F_gesamt_km2 * F_Siedlung_proc),
         Einwohner_dichte_abs = Einwohner / F_gesamt_km2,
         Anteil_SVP = as.numeric(Anteil_SVP) / 100,
         Anteil_Bauern = as.numeric(`im 1. Sektor...24`) / as.numeric(`Beschäftigte total`)) %>% 
  select(c("BFS_code" , "municipality", "Einwohner", "F_gesamt_km2", "F_Siedlung_proc",
           "Einwohner_dichte", "Einwohner_dichte_abs", "Anteil_SVP", "Anteil_Ausländer", "Anteil_Bauern",
           "XU_19", "X20_64", "XÜ_65"))

rm(gem_headers)
```


## Median Income
Von der Eidgenössischen Steuerverwaltung, Zahlen von 2017, deshalb Unstimmigkeiten mit dem Gemeindestand.   
Pro Einwohner/-in, in Franken   
https://www.atlas.bfs.admin.ch/maps/13/de/15829_9164_8282_8281/24774.html  
https://www.estv.admin.ch/estv/de/home/allgemein/steuerstatistiken/fachinformationen/steuerstatistiken/direkte-bundessteuer.html  
https://www.estv.admin.ch/dam/estv/de/dokumente/allgemein/Dokumentation/Zahlen_fakten/Steuerstatistiken/direkte_bundessteuer/np_statistische_kennzahlen_ohne/np_2017_mitnull.xlsx.download.xlsx/np_2017_mitnull.xlsx  

Äquivalenzeinkommen:  
Damit der materielle Wohlstand für Haushalte unterschiedlicher Grösse miteinander
verglichen werden kann, wird das Einkommen jedes Haushalts mit einem Äquivalenzfaktor
umgerechnet. Das Einkommen dividiert durch den Äquivalenzfaktor ergibt das
Äquivalenzeinkommen. Für alleinstehende Erwachsene ist der Wert des Äquivalenzfaktors
gleich 1, für Verheiratete 1.5; für jedes Kind und jede weitere durch den Steuerpflichtigen
unterstützte Person wird ein Wert von 0.3 hinzugerechnet. So ist zum Beispiel das
Äquivalenzeinkommen eines Paarhaushaltes mit zwei unterstützungspflichtigen Kindern
gleich dem Haushaltseinkommen dividiert durch 2.1 (1.5+0.3+0.3). 

medianst
mediank: Median Steuerbares Einkommen pro Einwohner  
medianka: Reines Median-Äquivalenzeinkommen pro Einwohner  

ACHTUNG: Gemeindestand 2017:  
Im Kanton Zürich fehlen Elgg, Stammheim, Wädenswil und Horgen wegen Fusionen:  
per 1. Januar 2018:  
die Gemeinden Hirzel und Horgen zur Gemeinde Horgen zusammengeschlossen.  
die Gemeinden Elgg und Hofstetten zur Gemeinde Elgg zusammengeschlossen.  
per 1. Januar 2019:  
die Gemeinden Oberstammheim, Unterstammheim und Waltalingen zur Gemeinde Stammheim zusammengeschlossen.  
die Gemeinden Hütten, Schönenberg und Wädenswil zur Gemeinde Wädenswil zusammengeschlossen.  

--> Steuerbares Einkommen wird verwendet!  

```{r}
lkp_eink <- read_xlsx("D:/Tamedia/GSync/Datenteam/Projekte/202102_Corona_Sozioök/Data_input/Einkommen_2017.xlsx",
                      sheet = 3) %>%
            select(c("gdenr", "gdename", "median_reink", "median_reinka", "mean_reink", "mean_reinka", "median_steink")) %>% 
            rename("BFS_code" = "gdenr")
```


## Bildung (nur ZH)
XXXX WIRD NICHT VERWENDET XXXX  
Proxi für Bildung: Maturitätsquote pro Gemeinde:  
https://www.zh.ch/de/politik-staat/opendata.html?keyword=ogd#/details/672@bildungsstatistik-kanton-zuerich  
Eignet sich nicht gut, da bei kleinen Gemeinden kein Wert angeben wird.  
Nur für Zürich vorhanden.  
--> Nicht verwenden
```{r}
lkp_bild <- read_csv("Data_input/ZH_Maturitaetsquote_Gemeinden_und_Kanton.csv") 
```


## Vaccination Quotas

### GE
XXXX noch nicht eingebaut XXXX  
```{r, eval=FALSE, include=FALSE}
library(RCurl)

fileCSV <- getURL("https://docs.google.com/spreadsheets/d/1lGhXYp36kgK6DM1SYws21y6cJ5f1lQ7vHv5v4r9LjBo/edit#gid=0",
                  .opts=list(ssl.verifypeer=FALSE))

a <- read_csv(fileCSV)
a <- read.csv(fileCSV)

df_vac %>% filter(canton == "ZH") %>% pull(median_) %>% median(na.rm = TRUE)
df_vac %>% filter(canton == "ZH") %>% pull(first_dose_proc) %>% median(na.rm = TRUE)
```

### AG
3 Gemeinden mit extrem hoher Impfquote. Macht das Sinn oder ist da ein Fehler in den Daten?  
--> Kanton angefragt, aber keine Antwort erhalten.  
ACHTUNG!!!!
second_dose_proc wird als first_dose_proc erfasst weil Aargau als einziger Kanton nur vollständig geimpfte ausweist.
```{r}
# https://www.ag.ch/de/themen_1/coronavirus_2/13_newsletter_covid_19_programm/newsletter_covid_19_programm.jsp
# https://www.ag.ch/media/kanton_aargau/themen_1/coronavirus_1/impfung/Impfquote_nach_Gemeinden.xlsx

in_AG <- read_xlsx("Data_input/AG.xlsx") %>% 
  rename(c("municipality" = "Gemeinden", "second_dose_proc" = "Anteil 2. Imfpung nach Einwohner")) %>% 
  mutate(referencedate = lubridate::as_date("2021-08-25"),
         first_dose_proc = second_dose_proc, # Achtung wird extra als 1.Impfung erfasst
         canton = "AG") %>% 
  left_join(lkp_gem_port[, c("BFS_code", "municipality")], by = "municipality") %>% 
  select(-c("Stichtag: 25. August 2021"))
  
```

### ZH
Teilweise tiefe Werte an den Kantonsgrenzen. Hat dies mit ausserkantonalen Impungen zu tun?  
```{r}
in_ZH <- read_csv("Data_output/dw_vacc_ZH_04112021.csv") %>% 
  rename(c("BFS_code" = "GDENR", "municipality" = "GDENAME", "canton" = "GDEKT",
           "referencedate" = "week_until",
           "first_dose_proc" = "proc_vac1", "second_dose_proc" = "proc_vac2")) %>% 
  select(-c("n_vac1", "n_vac2"))
```

### VD
Offensichtlie Mängel in den Daten, z.B. Missy mit extrem hoher Impfquote.  
```{r}
in_VD <- read_csv("Data_output/dw_vacc_VD.csv") %>% 
  rename(c("BFS_code" = "GDENR", "municipality" = "GDENAME", "canton" = "GDEKT",
           "referencedate" = "week_until",
           "first_dose_proc" = "proc_vac1", "second_dose_proc" = "proc_vac2")) %>% 
  select(-c("n_vac1", "n_vac2", "pop_gde_bfs"))
```

### BL
```{r}
# Need to fix non-standard spelling of municipalities
in_BL <- read_xlsx("Data_input/BL.xlsx") %>% 
  mutate(referencedate = as.Date(referencedate)) %>% 
  mutate(first_dose_proc = first_dose_proc / 100, 
         second_dose_proc = second_dose_proc / 100) %>% 
  mutate(municipality = recode(municipality, "Aesch" = "Aesch (BL)", "Rickenbach" = "Rickenbach (BL)",
                                "Oberwil" = "Oberwil (BL)", "Reinach" = "Reinach (BL)",
                                "Oberdorf" = "Oberdorf (BL)", "Kilchberg" = "Kilchberg (BL)")) %>% 
  left_join(lkp_gem_port[, c("BFS_code", "municipality")], by = "municipality")


```

### Other Cantons
Neuenburg
```{r}
in_vac <- read_xlsx("Data_input/cantons_consolidated.xlsx") %>% 
  mutate(referencedate = as.Date(referencedate))
```

## Zusammenführen
```{r}
df_vac_out <- in_vac %>% bind_rows(in_ZH, in_BL, in_VD, in_AG) %>% 
  mutate(referencedate = as.character(referencedate)) %>%
  left_join(lkp_gem_port[, c("BFS_code", "Einwohner",
                             "Anteil_SVP", "Anteil_Ausländer", "Anteil_Bauern",
                             "Einwohner_dichte", "Einwohner_dichte_abs",
                             "XU_19", "X20_64", "XÜ_65")],
            by = "BFS_code")

## Export für DW Karte Impfquote
# df_vac_out %>% filter(canton == "ZH") %>% write_csv("Data_output/dw_impfquote_ZH.csv")

df_vac <- df_vac_out %>% 
  left_join(lkp_eink[, c("BFS_code", "median_reinka", "median_reink", "median_steink")],
            by = "BFS_code") %>% 
  filter(!is.na(first_dose_proc),
         !is.na(Anteil_SVP))
# rm(in_vac, in_ZH, in_BL, in_VD, in_AG)

df_vac %>% 
  group_by(canton) %>% 
  summarise(n_gemeinden = n())
```
Wir haben insgesamt  `r dim(df_vac)[1]` Gemdeinden.



```{r,include=FALSE, eval=FALSE}
## Export für DW
df_vac %>% select(c(BFS_code, municipality, canton, Einwohner, first_dose_proc,
                    Anteil_SVP, Anteil_Ausländer, median_steink)) %>%
  filter(canton == "ZH") %>%  write_csv("Data_output/dw_scatter_ZH.csv")
```


# Correlations

## Nur für alle Daten
Achtung, das kann einen falschen Eindruck erwecken, weil in den Verschiedenen Kantonen die Werte verschoben sein können.
```{r}
df_vac %>%
  filter(!is.na(Anteil_Bauern)) %>% 
  filter(!is.na(median_steink)) %>% 
  mutate(log_Einwohner_dichte = log(Einwohner_dichte), sqrt_Anteil_Bauern = sqrt(Anteil_Bauern)) %>% 
  select(c("first_dose_proc", "log_Einwohner_dichte", "Einwohner_dichte", "Anteil_SVP",
           "Anteil_Ausländer", "XU_19", "XÜ_65",
           "sqrt_Anteil_Bauern", "Anteil_Bauern", "median_reinka", "median_steink")) %>%
  cor()
```

```{r}
## Funktion zum Plotten von zwei Parametern
plot_corrs <- function(df_plot, v1, v2, print_label=FALSE){
  p <- df_plot %>%
    ggplot(aes(x = {{v1}},  y = {{v2}},
                      label = municipality,
                      group = canton, color = canton)) +
   geom_point() +
   geom_smooth(method = "lm")
  if(print_label){
    p <- p + geom_label()  
  }
  return(p)
}
```


## Einwohner vs. SVP
```{r}
plot_corrs(df_vac, log(Einwohner_dichte), Anteil_SVP)
plot_corrs(df_vac, Einwohner_dichte, Anteil_SVP)
```

## Einkommen
```{r}
df_vac %>% plot_corrs(log(Einwohner_dichte), median_steink)
df_vac %>% plot_corrs(Anteil_SVP, median_steink)
df_vac %>% plot_corrs(median_reinka, median_steink)
```

## Ausländer vs. Dichte
```{r}
plot_corrs(df_vac, log(Einwohner_dichte), Anteil_Ausländer )
```

## Bauern vs. SVP
```{r}
df_vac %>% plot_corrs(sqrt(Anteil_Bauern), Anteil_SVP)
```

## Bauern vs. Ausländer
```{r}
df_vac %>% plot_corrs(sqrt(Anteil_Bauern), Anteil_Ausländer)
```

## U19 vs. Ü65
```{r}
plot_corrs(df_vac, XU_19, XÜ_65)
```

## XÜ_65 vs. SVP
```{r}
plot_corrs(df_vac, XÜ_65, Anteil_SVP)
```

## U19 vs. SVP
```{r}
plot_corrs(df_vac, XU_19, Anteil_SVP)
```


# Regression

## Single models
```{r}
plot_corrs(df_vac, (Anteil_SVP), first_dose_proc)
fit1 <- df_vac %>% lm((first_dose_proc) ~ canton + (Anteil_SVP), data = .)
summary(fit1)

plot_corrs(df_vac, log(Einwohner_dichte_abs), first_dose_proc)
fit2 <- df_vac %>% lm(first_dose_proc ~ canton + log(Einwohner_dichte_abs), data = .)
summary(fit2)

plot_corrs(df_vac, XU_19, first_dose_proc)
fit3 <- df_vac %>% lm(first_dose_proc ~ canton + XU_19, data = .)
summary(fit3)

plot_corrs(df_vac, XÜ_65, first_dose_proc)
fit4 <- df_vac %>% lm(first_dose_proc ~ canton + XÜ_65, data = .)
fit4 <- df_vac %>% lm(first_dose_proc ~ canton * XÜ_65, data = .)
fit4 <- df_vac %>% lm(first_dose_proc ~ XÜ_65, data = .)
summary(fit4)

df_vac %>% plot_corrs(Anteil_Ausländer, first_dose_proc)
fit5 <- df_vac %>% lm(first_dose_proc ~ canton + Anteil_Ausländer, data = .)
summary(fit5)

df_vac %>% plot_corrs((Anteil_Bauern), first_dose_proc)
fit6 <- df_vac %>% lm(first_dose_proc ~ canton + sqrt(Anteil_Bauern), data = .)
summary(fit6)

df_vac %>% plot_corrs(median_steink, first_dose_proc)
fit7 <- df_vac %>% lm(first_dose_proc ~ canton + median_steink, data = .)
summary(fit7)
```


## Full Model
Ausländer Anteil sollte nicht berücksichtigt werden, Modell wird nicht besser.  
Anteil Bauern wird auch nicht verwendet, bring nicht viel aber ist nicht für alle Gemeinden verfügbar.
```{r}
fitB <- df_vac %>%
  filter(!is.na(median_reinka)) %>%
  lm(first_dose_proc ~ canton + log(Einwohner_dichte_abs) + (Anteil_SVP) +
       XÜ_65 + XU_19 + Anteil_Ausländer + median_steink, data = .)
summary(fitB)

drop1(fitB)
```

### Nur für ZH
Bildung noch drin, dafür alle anderen Kantone raus.  
BILDUNG ist der wichtigste Prediktor!!! Alle anderen sind nicht mehr relevant, wenn Bildung berücksichtigt!
```{r}
df_regr <- df_vac %>%
  left_join(lkp_bild[, c("Gemeinde_BFSCode", "Maturitätsquote_GYM")],
            by = c("BFS_code" = "Gemeinde_BFSCode")) %>% 
  mutate(Maturitätsquote_GYM = as.numeric(Maturitätsquote_GYM)) %>% 
  filter(canton == "ZH",
         !is.na(Maturitätsquote_GYM))

fitB1 <- df_regr %>%
  filter(!is.na(median_reinka)) %>%
  lm(first_dose_proc ~ log(Einwohner_dichte_abs) + (Anteil_SVP) +
       XÜ_65 + XU_19 + Anteil_Ausländer + median_steink + Maturitätsquote_GYM, data = .)
summary(fitB1)

drop1(fitB1)
```

```{r}
df_regr %>% plot_corrs((Maturitätsquote_GYM), first_dose_proc)
df_regr %>% plot_corrs(Anteil_SVP, first_dose_proc)
fitB1B <- df_regr %>% lm((first_dose_proc) ~ (Maturitätsquote_GYM), data = .)
summary(fitB1B)
```


## Optimal Model
Über den Faktor "Kanton" werden neben kantonalen Unterschieden auch die unterschiedlichen Stichtage, und der Unterschied 1x oder 2x geimpft abgefangen.  

Drop1 zeigt:  
Am wichtigsten ist Einkommen, dann SVP-Anteil, dann Einwohnerdichte. Altersstruktur ist weniger wichtig.  
```{r}
fitA <- df_vac %>%
  filter(!is.na(median_reinka)) %>%
  lm(first_dose_proc ~ canton + log(Einwohner_dichte_abs) + (Anteil_SVP) +
       XÜ_65 + XU_19 + median_steink, data = .)
summary(fitA)

drop1(fitA)
```

### Residuals
Die Residuals zeigen, wie starke eine Gemeinde von der Vorhersage abweicht.  
Dies wird für die Karte "Abweichung vom Modell" verwendet.

```{r}
## Residual Plot
plot(fitA, 1)

df_res <- df_vac %>%
  # filter(!is.na(Anteil_Bauern)) %>%
  filter(!is.na(median_steink)) %>%
  mutate(residuals = fitA$residuals,
         fittedValues = fitA$fitted.values)

## 15 Municipalities higher vaccination quota then expected
res_max <- df_res %>% 
  arrange(desc(residuals)) %>% head(15) %>% pull(BFS_code)


# ggplot() +
#   geom_point(data = df_vac, aes(x = Anteil_SVP, y = first_dose_proc,
#                                 colour = canton, group = canton)) +
#     geom_smooth(data = df_vac, method = "lm",
#                 aes(x = Anteil_SVP, y = first_dose_proc,
#                     colour = canton, group = canton)) +
#   geom_point(data = df_vac[df_vac$BFS_code %in% res_max, ], 
#              aes(x = Anteil_SVP, y = first_dose_proc,
#                  group = canton, color = canton, size = 5)) + 
#   geom_label(data = df_vac[df_vac$BFS_code %in% res_max, ], 
#              aes(x = Anteil_SVP, y = first_dose_proc, label = municipality,
#                  colour = canton))
```


### Top 15 Abweichler
```{r}
df_res %>% filter(BFS_code %in% res_max) %>% arrange(desc(residuals))
```

```{r, eval = FALSE}

## Store for Datawrapper
df_res %>% select(-c(median_reinka, median_reink)) %>% 
  write_csv("Data_output/residuals_CH_extended_steuerbarEink_04112021.csv")

## Store for Datawrapper
df_res %>% select(-c(median_reinka, median_reink)) %>% filter(canton == "ZH") %>%
  write_csv("Data_output/residuals_ZH_extended_steuerbarEink_04112021.csv")
```

```{r}
```

```{r}
```

```{r}
```
